最高法院刑事判決　　　　　　九十四年度台上字第一０二０號
　　上　訴　人　甲○○
　　　　　　　　　　　　（在台灣屏東監獄執行中）
上列上訴人因違反槍砲彈藥刀械管制條例等罪案件，不服台灣高
等法院高雄分院中華民國九十三年十月二十八日第二審更審判決
（九十三年度上更(一)字第一八五號，起訴案號：台灣高雄地方法
院檢察署八十八年度偵字第一九八三、一四八五一、一五七五０
、一五八七三、一八七七七號、八十九年度偵字第二五三四、六
四六五號、八十九年度偵緝字第二三七號），提起上訴，本院判
決如下：
    主  文
上訴駁回。
    理  由
按刑事訴訟法第三百七十七條規定，上訴於第三審法院，非以判
決違背法令為理由，不得為之。是提起第三審上訴，應以原判決
違背法令為理由，係屬法定要件。且必須依據卷內資料為具體指
摘，並足據以辨認原判決已具備違背法令之形式，始屬相當。如
果上訴理由書狀並未依據卷內訴訟資料，具體指摘原判決不適用
何種法則或如何適用不當，或所指摘原判決違法情事，顯與法律
規定得為第三審上訴理由之違法情形，不相適合時，均應認其上
訴為違背法律上之程式，予以駁回。本件原判決撤銷第一審關於
上訴人未經許可持有肩射武器暨未經許可持有子彈部分之科刑判
決，改判依想像競合犯之關係，論上訴人以共同未經許可持有獵
槍罪，判處有期徒刑肆年，褫奪公權年，併科罰金新台幣捌拾
萬元，罰金如易服勞役，以罰金總額與陸個月之日數比例折算，
如原判決附表一所示之物沒收；論上訴人以共同連續未經許可持
有子彈罪，判處有期徒刑貳年，併科罰金新台幣貳拾萬元，罰金
如易服勞役，以罰金總額與陸個月之日數比例折算，原判決附表
二、三所示之物沒收。並定應執行刑為有期徒刑伍年陸月，併科
罰金新台幣玖拾萬元，罰金如易服勞役，以罰金總額與陸個月之
日數比例折算，褫奪公權年，原判決附表一、二、三之物均沒
收。係依憑上訴人坦承未經許可持有比利時BROWNING廠製SUPERP
OSED型口徑12GAUGE 槍號8G4PM00350制式雙管霰彈槍（槍枝管制
編號0000000000）一枝及槍枝主要組成零件之槍枝板機五個之自
白，證人朱源祥於原審更審（證明查扣後調查人員未以快乾修補
）、黃國政、郭茂鍾於原審上訴審（黃國政證明曾於原審上訴審
時經實際操作，確能將槍枝組裝完成，並可以擊發板機、郭茂鍾
證明當庭操作，亦能組裝完成及擊發板機）、劉玉琴（即上訴人
之妻）於法務部調查局高雄市調查處（以下稱高雄市調處）之證
詞，並參酌扣案制式口徑12GAUGE霰彈二十六顆（彈底標記為FIO
CCHI 12 ITALY 12 ）、板機五個等零件一包、制式口徑12GAUGE
霰彈一顆（彈底標記為REM-UMC NO 12 SHURGHOT）及比利時制BR
OWNING廠SUPERPOSED型口徑12GAUGE槍號8G4PM00350 制式雙管（
長筒）霰彈槍（獲案槍枝管制編號0000000000）一枝（含槍箱內
有槍管、槍身、槍機及槍柄）。且上開扣案之槍枝確為比利時制
BROWNING廠SUPERPOSED型口徑12GAUGE 制式雙管霰彈槍，機械性
能良好，槍號8G4PM00350制式雙管霰彈槍，係屬具殺傷力之獵槍
，前開槍枝零件一包中之板機五個為槍砲彈藥刀械管制條例第十
三條所稱之「槍砲、彈藥主要組成零件」，有內政部警政署刑事
警察局民國八十八年十二月七日八八刑鑑字第一二七一三七號函
及內政部九十一年十一月二十八日內授警字第０九一００七六七
三七號函可憑（此函說明上開槍枝及零件之屬性）；上開霰彈二
十七顆送請內政部警政署刑事警察局鑑定結果，其中子彈二十六
顆均係制式口徑12GAUGE霰彈（彈底標記FIOCCHI 12 ITALY 12）
，另子彈一顆係制式口徑12GAUGE霰彈（彈底標記REM-UMC NO 12
SHURGHOT），均具有殺傷力，亦有內政部警政署刑事警察局八十
八年七月二十六日刑鑑字第七０九五二號鑑驗通知書一紙暨搜索
及扣押筆錄二份在卷可資參考等證據資料，而為論斷，已詳敘其
所憑之證據及認定之理由。而以上訴人辯稱：該槍曾於八年前摔
過，握把護木損壞，無法使槍枝組裝上膛，該槍於查扣後顯經人
修補黏合，且查扣時槍枝生鏽，槍管麻膛，射擊會膛炸，不具殺
傷力云云，為飾卸之詞，不足採取，在理由內依憑卷證資料，詳
加指駁；並說明：（一）上訴人於高雄市調處自承：曾持上開制
式雙管霰彈槍在靶場射擊等語，核與證人黃國政於原審前審所供
：其曾以霰彈（將鋼珠取下）試射，可擊發云云相符，且上訴人
與陳春長亦於八十八年一月五日凌晨，在高雄市苓雅區○○○路
一四０號「侏羅紀ＰＵＢ」紅磚人行道上，持該槍傷害余文華，
顯然該槍具有殺傷力。（二）證人劉玉琴於高雄市調處調查時證
述：在高雄市○○區○○街二十四號住處，被警查獲扣案之槍、
彈，是伊先生的，且其於八十八年五月底，因感情不睦就離開家
，迄至八十八年六月十七日知道家裡發生事情才返家；嗣於檢察
官偵訊時證稱：伊八十八年五月底帶兩個小孩離家出走，至於伊
先生此段時間住何處，亦不清楚；迨原審九十二年五月二十八日
訊問時復證謂：八十八年一月五日侏羅紀槍擊案發生後，伊看報
紙有問上訴人，他說女人家管那麼多各等語。足見上訴人另辯稱
：李順利送我一顆霰彈部分，是我太太拿回家的，我幫我太太（
指劉玉琴）承擔起來云云，亦非可取之理由。從形式上觀察，原
判決並無違法之情形存在。上訴意旨略稱：（一）上開槍枝係供
不定向飛靶射擊運動使用而合法進口之槍枝，並登記有案，顯非
非法持有之槍枝，且伊係以新台幣（下同）五十萬元向王克發購
買該槍之使用權。又伊於擔任射擊協會比賽選手期間，為方便練
習之用，經常會將靶槍回住所於比賽前預習，因霰彈每盒為二
十五發，每次在靶場練習或比賽時，倘未曾擊發使用過之霰彈數
量不足二十五發時，伊即將霰彈帶出靶場外，如此累積得來。伊
主觀上並無不法持有之認識，不符合「未經許可」、「無故」等
構成要件，且客觀上亦屬合法持有，即令違反，亦僅適用行政罰
，不及於刑罰。（二）本件自始至終未見鑑定人黃國政提出試射
報告，應予以傳證以明真象；且伊曾請求傳訊台灣高雄地方法院
檢察署檢察官及律師證明系爭槍枝於扣案時之狀態，原審忽略而
未予傳訊，對伊有利之證據未予調查，應有應調查之證據未予調
查之違誤。惟查：（一）按民間射擊會經發照擁有之靶槍及子彈
，其許可及管理領用，應依內政部於八十二年六月八日以（八二
）台內警字第八二七二八五三號函訂定發布（八十五年三月十二
日修正）之「槍彈使用許可及管理作業規定」參（管理領用規定
）之二、（射擊會部分）第一至十一款辦理，其規定為：「此等
槍彈，除報由警政署專案核准，得由該（射擊）會自設合乎標準
之槍彈庫房集中保管外，餘均一律集中警察機關設庫專人保管。
由警察機關保管槍彈者，其射擊練習、比賽需使用槍彈，應由該
會具文並派專人專車領取，會員個人領取不予受理。經核准自行
設庫保管者，射擊練習、比賽需使用槍彈，應指定專人專車領取
，會員個人領取不予受理，並應策訂槍彈管理領用規定報警政署
備查。射擊練習領用槍彈，應由提領人至靶場統一集中分發使
用；練習完畢後，當日應即將槍枝及剩餘彈藥送回原保管處所或
經指定靶場附近代管之警察分駐（派出）所庫儲，不得逾時或任
由會員出靶場。槍枝損壞，需明槍枝損壞程度，檢附槍籍資
料、送修地點，報經該管警察局核准後，始得攜出修理。射擊練
習、比賽消耗之彈藥，其彈殼於靶場就地銷燬者，應洽請所在地
警察機關派員會同監燬、錄影存證並作成紀錄分送有關警察機關
備查；其未於靶場銷燬者，應送回原保管處所點收庫存，逐日登
記，統一送交有關單位處理。練習、比賽所消耗之彈藥應逐日按
實登記於「使用彈藥統計表」，於次月五日前將統計表乙份，送
該管警察機關查核，經核對與庫存數量相符後轉報警政署（警政
廳）備查。槍彈不得轉借非會員及出靶場以外地區。槍枝擦拭
應在靶場或警察機關內實施，禁止藉擦拭為由，攜帶返家或其他
處所」等。顯然槍彈於練習或比賽完畢後，應即送回原保管處所
或經指定之靶場附近代管之警察分駐（派出）所庫儲，不得逾時
或任由會員出靶場，槍枝擦拭應在靶場或警察機關內實施，禁
止藉擦拭為由攜帶返家或其他處所，上訴人既自承其係射擊協會
之會員，對於上開規定，不得諉為不知。另內政部警政署曾就射
擊協會會員可否將射擊用子彈出靶場外及其是否為「槍砲彈藥
刀械管制條例」所禁止等疑義，於八十二年十二月九日以八二警
署保字第八三六二四號函詢問法務部，經法務部函覆意見稱：依
「槍彈使用許可及管理作業規定」壹之二規定：「本作業規定所
稱之槍彈，指槍砲彈藥刀械管制條例第四條第一款、第二款所列
之槍砲、彈藥及自衛槍枝管理條例所稱之槍彈」；另同作業規定
參之二之（五）規定：「射擊練習領用槍彈，應由提領人至靶
場統一集中分發使用，練習完畢後，當日應即將槍枝及剩餘彈藥
送回原保管處所或經指定靶場附近代管之警察分駐（派出）所庫
儲，不得逾時或任由會員出靶場」。又依「槍砲彈藥刀械管制
條例」第二條規定：「槍砲、彈藥、刀械，除依法令規定配用者
外，悉依本條例之規定」。故射擊協會會員持用槍彈，如有違反
「槍彈使用許可及管理作業規定」，即非「依法令規定配用」，
自應依上開條例規定處罰，亦有法務部八十二年十二月二十日法
八二檢二六七三六號函一紙在卷足資佐證。上訴人徒憑己意，對
原審採證、認事之職權行使及已明白論斷之事項，恣意爭辯，即
非上訴第三審之適法理由。（二）是否傳訊證人，屬事實審法院
之職權，證人黃國政已於原審上訴審經合法訊問，陳述明確，原
審未再予以傳訊，按之當時有效施行之刑事訴訟法第一百九十六
條，難謂違法。且證人之傳訊與否，審理事實之法院本有自由裁
酌之職權，原審認本件事證已明，未傳訊上訴人所稱之台灣高雄
地方法院檢察署檢察官及律師，亦無違法可言。上訴人執此指摘
，亦非適法之第三審上訴理由。（三）原判決既認定上訴人之行
為成立犯罪，自係認為上開主張為無理由，其雖未於判決理由中
明對上訴人所主張扣案之霰彈是射擊協會提供作為比賽及練習
所用，屬於合法等辯解，不予採信之理由，雖稍有微疵，但此於
判決之結果顯無影響，依刑事訴訟法第三百八十條規定，仍不得
據為合法之第三審上訴理由。其餘上訴意旨或係對事實審法院採
證、認事之職權行使，專憑己見，任意指摘；或為單純之事實上
爭執，或就與犯罪構成事實無關之枝節問題爭辯，並未具體指摘
原判決採證、認事及所為論斷有何違背法令。不足據以辨認原判
決已具備違背法令之形式。其上訴違背法律上之程式，應予駁回
。
據上論結，應依刑事訴訟法第三百九十五條前段，判決如主文。
中　　華　　民　　國　九十四　年　　三　　月　　四　　日
                      最高法院刑事第七庭
                          審判長法官  林　增　福
                                法官  邵　燕　玲
                                法官  張　清　埤
                                法官  陳　世　雄
                                法官  陳　朱　貴
      本件正本證明與原本無異
                                      書  記  官
中　　華　　民　　國　九十四　年　　三　　月　  九  　日
                                                      Ｋ
